【裁判字號】    92,交聲,1056
【裁判日期】    921021
【裁判案由】    違反道路交通管理處罰條例聲明異議
【裁判全文】
臺灣臺北地方法院交通事件裁定                  九十二年度交聲字第一○五六號
    異議人即
    受處分人    甲○○  男  二.
右列異議人即受處分人因違反道路交通管理處罰條例案件，對於臺北市交通事件裁決
所中華民國九十二年七月九日所為之處分（原處分案號：北市裁三字第裁二二－ＡＡ
Ｋ六○○四二○號）聲明異議，本院裁定如左：
    主  文
異議駁回。
    理  由
一、按機器腳踏車行駛之車道及轉彎，應依標誌或標線之規定行駛，道路交通安全規
    則第九十九條第一項第三款規定甚明。又按設於實施機慢車兩段式左轉路口附近
    顯明之處，並配合劃設機慢車左轉待轉區標線之機慢車兩段左轉標誌，係用以告
    示左轉機器腳踏車或慢車駕駛人應遵照號誌指示，在號誌顯示允許直行時先行駛
    至右前方路口之左轉待轉區等待左轉，俟該方向號誌顯示允許直行後，再行續駛
    ，以兩段方式完成左轉，道路交通標誌標線號誌設置規則第六十五條定有明文，
    而道路交通管理處罰條例所稱之汽車，依該條例第三條第八款規定包括機器腳踏
    車，再汽車駕駛人轉彎時，有不依標誌、標線、號誌指示者，處即新台幣六百元
    以上一千八百元以下罰鍰，道路交通管理處罰條例第四十八條第二款亦定有明文
    ，再違反道路交通管理處罰條例第四十八條規定者，除應依該條所規定之罰鍰處
    罰外，並予記違規點數一點，道路交通管理處罰條例第六十三條第一項第一款亦
    定有明文。次按，行為人有違反道路交通管理處罰條例之情形，經警當場舉發者
    ，應將舉發違反道路交通管理事件通知單填記後交付該行為人簽名或蓋章收受之
    ；拒絕簽章者，並記明其事由，視為已收受；又違反道路交通管理事件行為人，
    未依規定自動繳納罰鍰，或未依規定到案聽候裁決，處罰機關應於二個月內依標
    準表逕行裁決之，違反道路交通管理事件統一裁罰基準及處理細則第十一條第一
    項第一款及第四十四條第一項分別定有明文。
二、本件受處分人即異議人甲○○於民國九十二年四月六日十五時四十七分許，騎乘
    ＦＢＪ－六七三號重型機車在臺北市○○路與羅斯福路路口，未以兩段方式進行
    左轉彎行駛，為臺北市政府警察局中正第二分局交通分隊員警攔停，以受處分人
    有違反道路交通管理處罰條例第四十八條第一項第二款規定之行為逕行掣單舉發
    ，嗣受處分人亦當場簽收員警所開立之上開舉發違反道路交通管理事件通知單，
    依違反道路交通管理事件統一裁罰基準及處理細則第十一條第一項第一款規定，
    受處分人已經收受該通知單，嗣受處分人未於舉發通知單所載應到案日期（即九
    十二年四月二十一日）前自動繳納罰鍰，且迄至九十二年七月二十八日始向原處
    分機關提出申訴，案經原處分機關即台北市交通事件裁決所函請舉發單位即台北
    市政府警察局中正第二分局調查，因認受處分人確有前開違規行為，原處分機關
    乃以「不依標誌、標線、號誌指示」之違規事實，並依道路交通管理處罰條例第
    四十八條第一項第二款及第六十三條第一項第一款、違反道路交通管理事件統一
    裁罰基準及處理細則第四十四條第一項及上揭基準表之規定，於應到案日期後二
    個月（即九十二年七月九日）逕行裁處受處分人罰鍰一千八百元，並記違規點數
    一點等事實，此有台北市政府警察局舉發違反道路交通管理事件通知單通知單（
    北市警交大字第ＡＡＫ六○○四二○號）、台北市政府警察局中正第二分局九十
    二年八月十三日北市警中正二分交字第○九二六二○八○九○○號函、台北市交
    通事件裁決所違反道路交通管理事件之北市裁三字第裁二二－ＡＡＫ六○○四二
    ○號裁決書及上開裁決書之掛號郵件收件回執等影本在卷可稽。
三、訊據受處分人固不否認就前述時間騎乘上開車號機車行經右揭地點，且亦不否認
    有上開違規之事實，惟辯稱未收受正式通知單，才導致逾期繳納罰款，而加罰三
    倍云云。經查：按行為人有違反道路交通管理處罰條例之情形者，應填製舉發違
    反道路交通管理事件通知單（以下簡稱通知單），並於被通知人欄予以勾記，當
    場舉發者，通知單之通知聯應填記駕駛人或行為人姓名、性別、出生年月日、地
    址、編號及車主姓名、地址、車牌號碼、車輛種類。被查獲之駕駛人或行為人為
    受處分人時，應將該通知單填記後交付該行為人簽名或蓋章收受之，違反道路交
    通管理事件統一裁罰基準及處理細則第十一條第一項第一款規定甚明。觀諸卷附
    之本案舉發通知單，受處分人巳當場簽收員警所開立之上開舉發違反道路交通管
    理事件通知單，是依前揭規定，受處分人已合法收受該舉發通知單。故本件受處
    分人未於應到案日前提出申訴或依法繳納罰鍰，而由原處分機關依法逕行裁罰，
    則原處分機關依違反道路交通管理事件統一裁罰基準表，裁處受處分人最高額罰
    鍰，於法並無違誤，受處分人事後辯稱伊未收到交通違規單云云，自無足取。
四、綜上所述，受處分人確有在前述時間騎乘機車在設有機車禁止左轉標誌之前述路
    口，不依該標誌之指示以兩段式完成左轉，自屬違反道路交通管理處罰條例第四
    十八條第一項第二款之規定，而受處分人未於舉發通知單上所載應到案日期（即
    九十二年四月二十一日）前自動繳納罰鍰，經原處分機關依規定於應到案日期後
    二個月（即九十二年七月九日）逕行裁處，是原處分機關依道路交通管理處罰條
    例第四十八條第一項第二款及第六十三條第一項第一款、違反道路交通管理事件
    統一裁罰基準及處理細則第四十四條第一項及前揭標準表之規定裁處受處分人罰
    鍰一千八百元，並記違規點數一點，經核並無違誤。本件受處分人猶執前詞，指
    摘原處分不當，自無理由，應予駁回。
據上論斷，應依道路交通案件處理辦法第十九條，裁定如主文。
中      華      民      國    九十二    年      十      月    二十一    日
                                      臺灣臺北地方法院刑事第二庭
                                          法    官    張  宇  樞
右正本證明與原本無異。
如不服本裁定，應於送達後五日內，向本院提出抗告狀。
                                          書 記 官    田  華  仁
中      華      民      國    九十二    年      十      月    二十一    日


司法院資訊處製作；財團法人民間司法改革基金會備份。
